【裁判字號】    95,易,1672
【裁判日期】    951228
【裁判案由】    傷害
【裁判全文】
臺灣桃園地方法院刑事判決              95年度易字第1672號
公  訴  人  台灣桃園地方法院檢察署檢察官
被      告  乙○○
                    樓之6
                    弄18號
上列被告因傷害案件，經檢察官提起公訴（95年度偵字第1482號
），嗣於本院準備程序進行中，被告就被訴事實為有罪之陳述，
經本院告知簡式審判程序意旨，並聽取公訴人、被告之意見後，
本院合議庭裁定改由受命法官獨任依簡式審判程序審理，並判決
如下：
    主  文
乙○○共同傷害人之身體，處有期徒刑陸月，如易科罰金，以銀
元佰元即新台幣玖佰元折算壹日。未扣案外型近似手槍之工具
壹支、鐵棍壹支，均沒收。
    事  實
一、乙○○與甲○○原係朋友，共同居住於桃園縣桃園巿正康二
    街一０三號五樓五０三室乙○○之租屋處，二人於民國九十
    五年四月中旬因故發生嫌隙，乙○○因而較少居住該處。於
    同年五月二日凌晨四時二十分許，乙○○與真實姓名年籍不
    詳綽號「阿偉」之成年男子，共同基於傷害之犯意聯絡，一
    同至前揭乙○○之租屋處，於甲○○開門後，「阿偉」即持
    其所有外型近似手槍之工具毆打甲○○頭部，乙○○則持「
    阿偉」所有之鐵棍毆打甲○○手、腳、身體等部位，致甲○
    ○受有頭皮撕裂傷、臉部挫傷、全身多處擦挫傷、右側尺骨
    骨折等傷害。
二、案經甲○○訴由桃園縣政府警察局桃園分局報請台灣桃園地
    方法院檢察署檢察官偵查後起訴，經本院合議庭裁定以簡式
    審判程序審理。
    理  由
一、本案被告乙○○所犯之罪，並非法定刑為死刑、無期徒刑或
    最輕本刑三年以上有期徒刑之罪，亦非高等法院管轄第一審
    之案件，而被告於準備程序中就被訴事實已為有罪之陳述，
    經本院告知簡式審判程序之旨，並聽取被告與公訴人之意見
    後，本院合議庭乃依刑事訴訟法第二百七十三條之一第一項
    規定，裁定由受命法官獨任進行簡式審判程序，合先敘明。
二、上開犯罪事實，業據被告於本院審理中坦承不諱，核與證人
    即被害人甲○○指述情節相符，並有敏盛綜合醫院診斷證明
    書、建佑醫院診斷證明書各一紙可資佐憑，是被告上開自白
    確與事實相符，足堪認定。本案事證明確，被告犯行洵堪認
    定，應予依法論科。
三、被告行為後，刑法於九十四年二月二日修正公布，於九十五
    年七月一日施行。按行為後法律有變更者，適用行為時之法
    律，但行為後之法律有利於行為人者，適用最有利於行為人
    之法律，現行刑法第二條第一項定有明文。刑法第二條本身
    雖經修正，但刑法第二條既屬適用法律之準據法，本身尚無
    比較新舊法之問題，應一律適用裁判時之現行刑法第二條規
    定以決定適用之刑罰法律，核先敘明。又以本次刑法修正之
    比較新舊法，應就罪刑有關之共犯、未遂犯、想像競合犯、
    牽連犯、連續犯、結合犯，以及累犯加重、自首減輕暨其他
    法定加減原因（如身分加減）與加減例等一切情形，綜其全
    部罪刑之結果而為比較（參見最高法院九十五年度第八次刑
    庭會議決議）。經查：
  (一)刑法第二百七十七條第一項傷害罪，法定刑得科銀元一千元
    以下罰金，據修正後刑法施行法增訂第一條之一：「中華民
    國九十四年一月七日刑法修正施行後，刑法分則編所定罰金
    之貨幣單位為新台幣。九十四年一月七日刑法修正時，刑法
    分則編未修正之條文定有罰金者，自九十四年一月七日刑法
    修正施行後，就其所定數額提高為三十倍。但七十二年六月
    二十六日至九十四年一月七日新增或修正之條文，就其所定
    數額提高為三倍」及刑法第三十三條第五款修正為：「主刑
    之種類如下：五、罰金：新台幣一千元以上，以百元計算之
    」等規定，是依修正後之法律，刑法第二百七十七條第一項
    傷害罪所得科處之罰金刑最高為新台幣三萬元、最低為新台
    幣一千元；然依被告行為時之刑罰法律，即罰金罰鍰提高標
    準條例第一條前段規定得提高之倍數為十倍及刑法第三十三
    條第五款規定之罰金最低額一元計算，該罪之罰金刑最高為
    銀元一萬元，最低額為銀元一元，換算為新台幣，最高額雖
    與新法同為新台幣三萬元，然最低額僅為新台幣三元。因此
    ，比較上述修正前、後之刑罰法律，修正後之刑法並未有利
    於被告。
  (二)刑法第四十一條第一項業於九十四年一月七日修正公布，並
    於九十五年七月一日施行，修正前刑法第四十一條第一項前
    段規定：「犯最重本刑為五年以下有期徒刑以下之刑之罪，
    而受六個月以下有期徒刑或拘役之宣告，因身體、教育、職
    業、家庭之關係或其他正當事由，執行顯有困難者，得以一
    元以上三元以下折算一日，易科罰金。」，又被告行為時之
    易科罰金折算標準，修正前罰金罰鍰提高標準條例第二條（
    現已刪除）規定，就其原定數額提高為一百倍折算一日，則
    本件被告行為時之易科罰金折算標準，應以銀元三百元折算
    一日，經折算為新台幣後，應以新台幣九百元折算為一日；
    修正後刑法第四十一條第一項前段則規定：「犯最重本刑為
    五年以下有期徒刑以下之刑之罪，而受六個月以下有期徒刑
    或拘役之宣告者，得以新台幣一千元、二千元或三千元折算
    一日，易科罰金」，比較修正前後之易科罰金折算標準，修
    正後之刑法並未有利於被告。
  (三)刑法第二十八條共犯之規定，於九十四年一月七日修正、九
    十五年七月一日施行前之規定為：「二人以上共同實施犯罪
    之行為者，皆為正犯」，現行刑法之規定則為：「二人以上
    共同實行犯罪之行為者，皆為正犯」，揆諸本條之修正理由
    係為釐清陰謀共同正犯、預備共同正犯、共謀共同正犯是否
    合乎本條規定之正犯要件。而本案被告與「阿偉」間共同傷
    害之犯行，均屬實行犯罪行為之正犯，則適用修正施行前之
    刑法第二十八條規定論處，並無不利於被告。
  (四)綜合上述，各條文修正前、後之比較，九十五年七月一日修
    正施行後之刑法規定並未有利於被告，揆諸前揭最高法院決
    議及修正後刑法第二條第一項前段、後段規定之「從舊、從
    輕」原則，自應全部適用被告行為時之法律，即修正前刑法
    之相關規定予以論處。又刑法第三十八條沒收之規定亦於九
    十四年一月七日修正公布，並於九十五年七月一日施行，按
    從刑附屬主刑，除法律有特別規定外，依主刑所適用之法律
    （最高法院九十五年第八次刑庭會議決議參照），沒收為從
    刑之一種，本件依修正後刑法第二條第一項之規定就主刑比
    較結果，應適用修正後之法律，已如前述，依從刑附屬於主
    刑之原則，自不得就新舊法予以割裂適用，應一律適用修正
    前之法律。
四、核被告所為，係犯行為時刑法第二百七十七條第一項傷害罪
    。被告與「阿偉」就上述犯行有犯意之聯絡及行為之分擔，
    皆為共同正犯。爰審酌被告素行非佳，併其犯罪之動機、目
    的、以鐵棍毆打之方式傷害告訴人、對告訴人所造成之傷害
    ，及犯罪後坦承犯行等一切情狀，量處如主文所示之刑，並
    依修正前刑法第四十一條第一項前段、修正前罰金罰鍰提高
    標準條例第二條諭知易科罰金之折算標準。外型近似手槍之
    工具一支、鐵棍一支，均為共犯「阿偉」所有，供本件犯罪
    所用之物，業據被告供述屬實，雖未扣案，然被告供稱均係
    由「阿偉」帶走，無證據證明業已滅失，爰依修正前刑法第
    三十八條第一項第二款宣告沒收。
據上論斷，依刑事訴訟法第二百七十三條之一第一項、第二百九
十九條第一項前段，刑法第二條第一項前段、修正前刑法第二十
八條、第二百七十七條第一項、第四十一條第一項前段、第三十
八條第一項第二款，罰金罰鍰提高標準條例第一條前段、修正前
罰金罰鍰提高標準條例第二條，現行法規所定貨幣單位折算新台
幣條例第二條，判決如主文。
本案經檢察官姚重珍到庭執行職務。
中    華    民    國    95    年    12    月    28    日
                  刑事第一庭    法  官  王耀興
以上正本證明與原本無異。
如不服本判決，應於判決送達後10日內向本院提出上訴狀（應附
繕本），上訴於臺灣高等法院。
                                書記官  劉晨輝
中    華    民    國    95    年    12    月    28    日
附錄本案論罪科刑法條全文
刑法第277條
傷害人之身體或健康者，處3年以下有期徒刑、拘役或1千元以下
罰金。
犯前項之罪因而致人於死者，處無期徒刑或7年以上有期徒刑；
致重傷者，處3年以上10年以下有期徒刑。


司法院資訊處製作；財團法人民間司法改革基金會備份。
